【裁判字號】    97,交抗,815
【裁判日期】    970731
【裁判案由】    聲明異議
【裁判全文】
臺灣高等法院臺中分院刑事裁定         97年度交抗字第815號
抗  告  人
即受處分人  甲○○
上列抗告人因違反道路交通管理處罰條例聲明異議案件，不服臺
灣臺中地方法院中華民國97年6月30日所為裁定(97年度交聲字第
741號），提起抗告，本院裁定如下：
    主  文
抗告駁回。
    理  由
一、抗告意旨略以：(一)警員查獲抗告人即受處分人甲○○（下稱
    受處分人)違規處與其開單處距離2公里，其中有可能其他同
    型車種超速，而非受處分人。(二)受處分人是在快車道被攔檢
    ，顯示警員以開單為目的，無顧安全考量。(三)警員開單難免
    有上級績效壓力，亦有誤開罰單之可能。(四)警員夜間執勤，
    精神狀況較差，車牌亦無法看清楚。綜上，警員之專業實有
    多點可議之處，為此提起抗告請求撤銷原裁定云云。
二、交通部公路總局臺中區監理所（下稱原處分機關）略以：受
    處分人於民國97年1月8日1時25分許，駕駛車號4667-NE號自
    用小客車，在國道一號高速公路南下 184公里處，因有「行
    速123公里，限速100公里，超速23公里，測距 214公尺」之
    違規，經內政部警政署國道公路警察局第三警察隊（以下簡
    稱原舉發單位）員警依違反道路交通管理處罰條例第33條第
    1項第1款規定，當場攔檢舉發。受處分人於期限內到案申訴
    ，本所遂於97年1月10日以中監違字第裁60－Z00000000號裁
    決書，依道路交通管理處罰條例第33條第1項第1款規定，裁
    處罰鍰新臺幣3500元整，並依同條例第 63條第1項記違規點
    數1點；逾期則依裁決書主文規定裁處等語。受處分人聲明
    異議意旨則略以：受處分人於 97年1月8日1時25分在國道一
    號高速公路南下185至186公里處，經警察攔下並聲稱其在南
    下 184公里處超速，其即表明異議，警員並不理會。由於夜
    間視線不明，警員可能看錯且在無任何證據之下即稱其違規
    ，實難叫人信服，當時其並無趕時間之情形，其確定並無超
    速等語。
三、按汽車行駛於高速公路、快速公路或設站管制之道路，不遵
    使用限制、禁止、行車管制及管理事項之管制規則而有「行
    車速度超過規定之最高速限或低於規定之最低速限」者，處
    汽車駕駛人新臺幣3千元以上6千元以下罰鍰。行駛高、快速
    公路行車速度超過規定之最高速限20公里以上未滿40公里之
    小型車，於期限內繳納或到案聽候裁決者，處3500元罰鍰。
    汽車駕駛人有第33條第1項之情形者，除依原條款處罰鍰外
    ，並予記違規點數1點，道路交通管理處罰條例第33條第1項
    第1款、第 63條第1項第1款及違反道路交通管理事件統一裁
    罰基準表分別定有明文。經查：
  (一)受處分人上揭違規之事實，業據證人即本件舉發員警陳宏智
    於原審訊問時證稱：本件交通違規係由伊製單告發，當時伊
    坐在警車之乘客座，用儀器操作的是伊同事陳松洲，伊從後
    照鏡看時，現場只有受處分人所駕駛的車輛，受處分人的車
    速很快，陳松洲測試發現有超速，起先在南下 184公里處攔
    查，但是受處分人沒有停車，後來才攔到受處分人，而當時
    並沒有別的車輛，伊認為不會誤測到別人的車輛。伊使用的
    巡邏車只有配備測速儀器，沒有用可拍攝照片的測速器，要
    使用可拍攝照片的測速器需要用定點的方式才可以等語甚詳
    （見原審卷第12、13頁）。且受處分人對證人陳宏智上開所
    證，亦僅表示：「他不應該攔我，這樣很危險，而且他應該
    要用可拍攝照片的儀器，他說我沒有停車，那是我沒有看到
    他們攔截，他們沒有用警示燈，如果他們用警示燈，我很遠
    就會看到，怎麼可能會超速？」、「（問；對證人之證言有
    何意見？）我只是對他們攔停我的車子這種危險方式不予茍
    同」等語（見原審卷第13頁），足見受處分對證人陳宏智上
    開所證，其有超速之情形亦未表示異議。
  (二)又內政部警政署國道公路警察局第三警察隊於 97年2月25日
    以公警三交字第0970370262號函說明略以：「本隊員警於97
    年1月8日1時25分執行巡邏勤務時，在國道一號公路南向184
    公里處，以雷射測速槍瞄準鎖定4667-NE號車，行速123公里
    （限速100公里)，超速23公里，經示意攔檢，告知駕駛人超
    速違規及地點，並當場將使用測速之雷射槍內顯示測獲車速
    及測距一併告知後，始掣填第 Z00000000號違規單舉發。本
    隊所使用之雷射槍測速器，為國外先進科技精密儀器，在出
    廠前均獲該國的中央標準局認證，並經本國地方法院公證處
    認證書公證在案。雷射槍測速器係以雷射光束瞄準單一受測
    目標進行偵測，不受其他車輛干擾。本案係當場攔查舉發違
    規案件（非測照逕行舉發案件），因該測速器材未具照相功
    能，致無法提供採證照片。查據執勤員警證稱：『當時係對
    4667－NE號車進行偵測，該車從超速到攔檢，都未離開執勤
    員警的視線，確認該車超速無誤，．．．』本隊執勤員警查
    獲違反道路交通管理之行為者，本於職權當場舉發於法並無
    不合，該車違規行為屬實。」等語，有上開函文及公警局交
    字第 Z00000000號舉發違反道路交通管理事件通知單、雷射
    測速儀檢定合格證書（規格：200Hz非照相式、廠牌：KUSTO
    M、型號：PRO-LITE、器號：LP01960）在卷可稽（見原審卷
    第4、5、15頁）。而交通警察掣單舉發違反道路交通管理處
    罰條例所列之違規事實，本質上為行政處分，係公務員基於
    職務上之權力，依法就特定之具體事件上所為之具公法上效
    果之單方面行政行為，基於公務員為公法上行為具有公信力
    之原則，該行政行為當可被推定為真正，且值勤警員本其維
    護交通秩序、安全職責所為之舉發，自應受到合法、正確之
    推定。受處分人並未提出其他對其有利之證據供本院參酌，
    其空言辯稱本件原舉發不當，尚屬無據，本案受處分人確有
    超速行駛之違規行為，堪予認定。原審以原處分機關依道路
    交通管理處罰條例第33條第1項第1款、第63條第1項第1款及
    違反道路交通管理事件統一裁罰基準表等規定，裁處罰鍰35
    00元整，並記違規點數 1點，尚無不合，而駁回抗告人之異
    議，經核並無違誤，抗告人猶執前詞空言指摘原裁定不當，
    為無理由，應予駁回。
三、據上論結，應依道路交通案件處理辦法第26條，刑事訴訟法
    第412條，裁定如主文。
中    華    民    國    97    年    7     月    31    日
            刑事第十庭    審判長法  官  林  照  明
                                法  官  林  欽  章
                                法  官  蔡  名  曜
上列正本證明與原本無異。
不得抗告。
                                書記官  劉  恒  宏
中    華    民    國    97    年    8     月    1     日


司法院資訊處製作；財團法人民間司法改革基金會備份。
